臺灣臺中地方法院刑事判決　　　　　　　　　　　　　九十四年度易字第二七號
　　公　訴　人　臺灣臺中地方法院檢察署檢察官
　　被　　　告　丁○○
　　　　　　　　乙○○
右列被告因贓物案件，經檢察官提起公訴（九十三年度偵字第一六五一二號），本院
判決如左：
    主  文
丁○○、乙○○均無罪。
    理  由
一、公訴意旨係以：被告丁○○明知友人林齊嵩（另經檢察官於民國九十三年十二月
    十三日以九十三年度偵字第一六五一二號為不起訴處分確定）於九十三年二、三
    月間，在林齊嵩位於臺中縣豐原市○○路六九五巷三號四樓住處樓下，所交付之
    電腦主機及螢幕，均係林齊嵩竊取所得之贓物，竟仍予以收受，並持往設在臺中
    縣豐原市○○路一０八號即「社皮公園」對面，由被告乙○○所開設之「三級廠
    視聽音響店」銷售，而被告乙○○亦明知上開物品均係來源不明之贓物，竟仍以
    每台新臺幣（下同）三、四千元之低價，向之購買，嗣於九十三年六月八日十九
    時許，林齊嵩另犯竊盜案，經警在臺中縣神岡鄉查獲後，循線查知上情，因認被
    告丁○○涉犯三百四十九條第一項之收受贓物罪嫌，被告乙○○涉犯同條第二項
    之故買贓物罪嫌等語。
二、按犯罪事實應依證據認定之，無證據不得認定犯罪事實，刑事訴訟法第一百五十
    四條第二項定有明文。次按所謂認定犯罪事實之證據，係指足以認定被告確有犯
    罪行為之積極證據而言，該項證據自須適合於被告犯罪事實之認定，始得採為斷
    罪之資料；又認定不利於被告之事實，須依積極證據，苟積極證據不足為不利於
    被告事實之認定時，即應為有利於被告之認定，更不必有何有利之證據；事實之
    認定，應憑證據，如未能發現相當確實證據，或證據不足以證明，自不能以推測
    或擬制之方法，以為裁判之基礎，最高法院二十九年度上字第三一０五號、三十
    年度上字第八一六號、四十年度臺上字第八六號判例可資參照。復按，被告之自
    白，不得作為有罪判決之唯一證據，仍應調查其他必要之證據，以察其是否與事
    實相符，刑事訴訟法第一百五十六條第二項定有明文。其立法目的在以補強證據
    之存在，藉以限制合法自白在證據上之價值，俾發現實質的真實。即使被告之自
    白出於任意性，然若別無其他補強證據足以擔保其自白與事實相符，該自白仍非
    刑事訴訟法上得據之為認定被告犯罪之唯一證據，當不得單憑此而為被告不利之
    認定。而所謂補強證據，則指除該自白或不利於己之陳述本身之外，其他足以證
    明自白之犯罪事實確具有相當程度真實性之證據而言。雖所補強者，非以事實之
    全部為必要，但亦須因補強證據與自白之相互利用，足使犯罪事實獲得確信者，
    始足當之，最高法院九十一年度台上字第四八七五號判決意旨可參。
三、公訴人認被告等涉犯上開罪嫌，無非係以：（一）被告丁○○於警、偵訊中自白
    犯罪事實；（二）同案被告林齊嵩供述及被害人甲○○、丙○○指述；（三）被
    告乙○○先於警詢中稱：伊主要係修理音響，並無收購電腦等語，惟於偵訊中改
    稱：亦曾收購電腦，但只收過同行的等語，衡諸被告乙○○於偵訊中自陳：曾見
    過丁○○，伊都在對面社皮公園鬼混等語；（四）依被告丁○○於偵查中結證所
    述，被告乙○○向被告丁○○購買電腦四、五次之多，並以三、四千元之低價為
    之，而經命警隨同被告乙○○回店面搜索結果，亦無何被告乙○○所稱均會留底
    之三聯單據；（五）參以雙方並無怨仇，被告丁○○並已因另犯強盜案在監服刑
    中，則其尤無為指證被告乙○○涉案，而承認自己銷贓犯罪之必要，是認被告乙
    ○○所辯不足採信資為論據。
四、訊據被告丁○○固供認公訴意旨所指罪嫌不諱，被告乙○○固供承在臺中縣豐原
    市○○路一０八號即「社皮公園」對面，開設之「三級廠視聽音響店」，曾在店
    裡看到在對面社皮公園的被告丁○○等情，然堅決否認有何故買贓物犯行，辯稱
    ：伊店裡並未收購起訴書所載之電腦主機、螢幕，只有收購電器用品，被告丁○
    ○未曾至伊店裡兜售物品，伊不曉得有起訴書所示之贓物等語。經查：
（一）被告丁○○雖於九十三年八月十九日警詢時供稱：於九十三年二、三月間，曾
      受林齊嵩委託販售電腦主機及螢幕，伊知道物品來源是林齊嵩偷來的，林齊嵩
      只有委託伊販賣一次得款四千元，販售給上址「三級廠視聽音響店」老闆即被
      告乙○○，共賣四、五次電腦給被告乙○○，被告乙○○沒有問伊來源等語（
      見偵字第一六五一二號卷第二三頁、第二六頁警詢筆錄），於九十三年十月二
      十八日偵訊時陳稱：於警詢中承認幫林齊嵩賣東西是九十三年二、三月間的事
      ，賣到社皮一家修理電腦的店，賣三千元，伊不知道那是贓物，伊想林齊嵩應
      該也是偷來的，東西是賣給被告乙○○，被告乙○○不知道是贓物等語（見同
      上偵查卷第四０頁偵訊筆錄），復於九十三年十一月十六日偵訊時直承：有收
      過林齊嵩偷來的電腦，承認收受贓物罪嫌等語（見同上偵查卷第四八頁偵訊筆
      錄），惟徵諸卷附證據資料，雖被害人甲○○於九十三年六月九日警詢時指稱
      ：其於九十三年四月十九日十時三十分許，在其所經營位於臺中縣豐原市○○
      路八十六號之「獨角仙自然科學教室補習班」內，發現一組電腦主機失竊等情
      （見同上偵查卷第一三頁警詢筆錄），另被害人丙○○於九十三年六月九日警
      詢時指稱：其於九十三年五月九日二十時許，在其所經營位於臺中縣豐原市○
      ○街一八四號之「吉的堡補習班」內，發現一台電腦液晶螢幕失竊等情（見同
      上偵查卷第一六頁警詢筆錄），然其等指訴遭竊時間即九十三年四月十九日及
      五月九日，均與被告丁○○供稱自林齊嵩收受電腦主機及螢幕之時間即九十三
      年二、三月間不符，尚非本案起訴意旨所指贓物犯行之被害人所據。
（二）同案被告林齊嵩雖於九十三年六月九日警詢時陳稱：其將自上址補習班竊得之
      電腦主機及螢幕交由被告丁○○代為銷贓等情，然此迭據被告丁○○於前揭警
      偵訊中否認：於九十三年五月八日及五月底，自林齊嵩收受該批遭竊之電腦主
      機及螢幕販賣等情（見同上偵查卷第二四頁警詢筆錄、第四十頁偵訊筆錄），
      參以被告丁○○確於九十三年四月二十日起因另案羈押於臺灣臺中看守所，至
      九十三年七月十六日起因強盜案件移送臺灣臺中監獄執行迄今，有被告之臺灣
      高等法院在監在押全國紀錄表一紙附卷可按，是則被告丁○○於在監所期間並
      無自林齊嵩處收受贓物之可能。此外，除被告丁○○自白於九十三年二、三月
      間收受林齊嵩竊得之電腦主機及螢幕等贓物外，自白內容所示贓物，其被害人
      之姓名及失竊地點不詳，既未經被害人指訴失竊之事實，亦無被害人之失竊報
      告、贓物領據暨目擊證人之供述可供憑證，且未在被告丁○○或乙○○身上、
      住宅、任何當舖或其他處所查獲此部分之任何贓物，依既有卷證資料，無何補
      強證據證明有其所自白之贓物存在，公訴人對此復未提出積極證據相佐，徵諸
      前揭法律及判決意旨，則被告丁○○之前揭自白，自不能證明與事實相符，該
      自白仍非刑事訴訟法上得據之為認定被告丁○○犯罪之唯一證據，當不得單憑
      此而為被告丁○○不利之認定。
（三）基此，既無何證據證明有被告丁○○所自白之贓物為何，不能證明被告丁○○
      之自白與事實相符，則被告丁○○自白及結證所稱：於九十三年二、三月間，
      持林齊嵩所竊得之贓物向被告乙○○兜售一節，即失其所據，況此迭經被告乙
      ○○否認在卷，復查無其他積極證據證明同案被告丁○○就此所為不利被告乙
      ○○陳述之憑信性，尚難僅以被告丁○○前揭自白及證述遽認被告乙○○有何
      故買贓物之犯行。公訴意旨雖另以被告乙○○先於警詢中陳稱：伊主要係修理
      音響，並無收購電腦等語，惟於偵訊中改稱：亦曾收購電腦，但只收過同行的
      等語，衡諸被告乙○○於偵訊中自陳：曾見過丁○○，伊都在對面社皮公園鬼
      混等語；依被告丁○○於偵查中結證所述，被告乙○○向被告丁○○購買電腦
      四、五次之多，並以三、四千元之低價為之，而經命警隨同被告乙○○回店面
      搜索結果，亦無何被告乙○○所稱均會留底之三聯單據；參以雙方並無怨仇，
      被告丁○○並已因另犯強盜案在監服刑中，則其尤無為指證被告乙○○涉案，
      而承認自己銷贓犯罪之必要等節，推認被告乙○○之罪嫌足堪認定，然前開各
      節論據均係本於被告丁○○及乙○○之供述，或衡以被告丁○○與乙○○之關
      係而為推論，亦乏積極證據證明各節所指贓物為何、其等供述之電腦與公訴意
      旨所指贓物是否同一等情。被告乙○○供承見過被告丁○○一節，尚難推論至
      被告乙○○有自被告丁○○故買贓物之行為，經搜索上址「三級廠視聽音響店
      」結果，除無三聯單據留存外，復查無電腦商品扣案，有搜索扣押筆錄暨扣押
      物品目錄表一份附卷可稽（見同上偵查卷第五九頁至第六０頁），亦無資佐證
      有何贓物之跡證。前揭各節所述與公訴意旨所指被告乙○○涉犯故買贓物罪嫌
      之關聯性，容係推測，尚難援為不利被告乙○○之認定依據。
    綜上，被告丁○○自白查無其他補強證據足以擔保其與事實相符，被告丁○○陳
    稱向被告乙○○銷贓一節，即失其所據，本件依前揭公訴人所舉之證據尚不足以
    證明被告丁○○、乙○○有何收受、故買贓物之犯行。此外，復查無其他積極證
    據足資認定被告等有何公訴人所指之犯行，揆諸首揭法律及判例、判決意旨，應
    認不能證明被告等犯罪，爰均為被告等無罪判決之諭知。
據上論斷，應依刑事訴訟法第三百零一條第一項，判決如主文。
中      華      民      國    九十四    年      四      月    二十八    日
                                  臺灣臺中地方法院刑事第八庭
                                      審判長法  官   朱  光  國
                                            法  官   鍾  堯  航
                                            法  官   吳  崇  道
右正本證明與原本無異。
如不服本判決，應於送達後十日內向本院提出上訴狀（須附繕本），上訴於臺灣高等
法院臺中分院。
                                            書記官
中      華      民      國    九十四    年      四      月    二十八    日
